【裁判字號】    92,訴緝,15
【裁判日期】    920425
【裁判案由】    違反槍砲彈藥刀械管制條例
【裁判全文】
臺灣臺北地方法院刑事判決                        九十二年度訴緝字第一五號
    公  訴  人  臺灣臺北地方法院檢察署檢察官
    被      告  乙○○
    選任辯護人  吳謹斌律師
右列被告因違反槍砲彈藥刀械管制條例案件，經檢察官提起公訴（八十四年度偵字第
一六九八七號），本院判決如左：
    主  文
乙○○未經許可無故持有可發射子彈具有殺傷力之改造金屬模型手槍，累犯，處有期
徒刑拾月。扣案之德國ＭＡＵＳＥＲ廠製口徑八ｍｍ金屬模型槍壹支（含彈匣壹個，
槍枝管制編號：00000000000號）、子彈貳發沒收。
    事  實
一、乙○○於民國八十年間因詐欺案件，經法院判處有期徒刑一年二月，嗣經減刑為
    有期徒刑七月，於八十二年二月十七日羈押期滿執行完畢，遽猶不知悔改，八十
    四年七月初某日，乙○○明知自稱「張詩緯」、不詳姓名年籍之成年男子持往其
    所任職、位在臺北市○○○路○段二九七號二樓某地下錢莊作為借款新臺幣五萬
    元之擔保者，為經貫通槍管改造完成、可發射子彈具有殺傷力、德國ＭＡＵＳＥ
    Ｒ廠製口徑八ｍｍ金屬模型槍一支（含彈匣一個，槍枝管制編號：000000
    00000號）及以金屬材質車造、可供發射具有殺傷力之土製子彈六發，均係
    管制之槍、彈，竟仍未經許可無故以一行為持有之，迄八十四年七月十四日凌晨
    零時二十分許，乙○○攜帶上開槍彈，搭乘不知情之蔡文耀駕駛ＥＪ—七三九號
    計程車，擬依約前往臺北市○○街、雙城街口向自稱「張詩緯」之人索回欠款並
    返還前開槍彈時，適遇警於臺北市○○街廿五巷七號前攔檢，乙○○將槍彈藏於
    前開計程車座位下方以逃避查緝，嗣為蔡文耀於同日凌晨五時許清理車廂時發現
    報警查獲，並扣得前開改造金屬模型槍一把、子彈六發（經鑑定試射四發，尚餘
    二發）。
二、案經臺北市政府警察局中正第二分局報告臺灣臺北地方法院檢察署檢察官偵查起
    訴。
    理  由
一、右揭犯罪事實，業據被告乙○○於警訊及本院訊問中坦承不諱，核與證人即查獲
    員警林偉人、證人即發現扣案槍彈之計程車司機蔡文耀於偵訊及本院訊問中證述
    查獲內容相符，另證人鄒福華、甲○○於警訊中亦證述見聞自稱「張詩緯」之人
    前來向被告借款並交付槍彈情節屬實；又扣案槍彈經內政部警政署刑事警察局以
    試射法、比對顯微鏡比對法鑑驗，扣案手槍（含彈匣一個）為德國ＭＡＵＳＥＲ
    廠製口徑八ｍｍ金屬模型槍，槍管已貫通，機械性能良好，可擊發同口徑子彈，
    具有殺傷力，另扣案子彈六發均係金屬材質車造之土製子彈，經實際試射四發，
    可擊發具有殺傷力等情，有該局八十四年七月卅一日刑鑑字第七三一三０號鑑驗
    通知書一紙在卷可稽；經本院再送法務部調查局鑑定，扣案手槍經多次扣扳機發
    射，機械性能良好，結構強度足能發射具有殺傷力之改裝改造子彈，亦認具有殺
    傷力，有該局九十二年三月廿一日調科參字第０九二０００七０八七０號鑑定通
    知書一紙附卷可考，雖該鑑定通知書另認扣案之二發子彈有瑕疵、不能擊發為啞
    彈，然此二發子彈為金屬材質車造之土製子彈，品質自不如制式子彈良好，自查
    獲時起已歷近八年，又未在專門處所保管，自有可能因受潮而不能擊發，觀諸前
    開同被查獲之四發子彈經試射均可順利擊發，堪認扣案六發子彈於被告持有時均
    為有殺傷力之子彈，本院前述委法務部調查局就子彈部分之鑑定意見，尚不足以
    資為被告有利之認定。本件事證明確，被告犯行洵堪認定，應依法論科。
二、首按槍砲彈藥刀械管制條例所稱之手槍，係專指制式手槍而言，非制式手槍自不
    在內；次按被告行為後，槍砲彈藥刀械管制條例先後於八十五年九月二十五日、
    八十六年十一月二十四日、八十九年七月五日、九十年十一月十四日四次修正，
    於修正前，未經許可無故持有該條例第四條第一款列舉之槍砲以外其他可發射金
    屬或子彈、具有殺傷力之各式槍者，依同條例第十條第三項規定，處三年以下有
    期徒刑，嗣該條例於八十五年九月二十五日修正時，將改造模型槍明列為該條例
    第四條第一款槍砲定義之一種，而與其他可發射金屬或子彈具有殺傷力之各式槍
    砲區別，並於第九條之一第三項就未經許可無故持有改造模型槍者，處五年以下
    有期徒刑而獨立加以處罰，於八十六年十一月二十四日修正時，更將未經許可持
    有具有殺傷力之改造模型槍行為規定於該條例第十條四項，處三年以上十年以下
    有期徒刑，併科新臺幣七百萬元以下罰金，另就未經許可持有其他可發射金屬或
    子彈具有殺傷力之各式槍砲行為，定於該條例第十一條第四項，提高其刑度為一
    年以上七年以下有期徒刑，併科新臺幣七百萬元以下罰金，嗣八十九年七月五日
    、九十年十一月十四日二次修正，對此部分處罰則均無變動；又修正前，未經許
    可無故持有子彈者，依同條例第十一條第三項規定，處三年以下有期徒刑，嗣於
    八十六年十一月二十四日修正時，針對此種行為定於同條例第十二條第四項，提
    高刑度為五年以下有期徒刑，併科新臺幣三百萬元以下罰金，嗣八十九年七月五
    日、九十年十一月十四日二次修正，對此部分處罰則均無變動。經新舊法比較結
    果，修正前被告行為時之規定顯較有利於行為人，依刑法第二條第一項但書規定
    ，應適用八十五年九月二十五日修正前之槍砲彈藥刀械管制條例處斷。核被告所
    為，係犯八十五年九月二十五日修正前之槍砲彈藥刀械管制條例第十條第三項、
    第一項、第十一條第三項之罪，起訴書認被告係犯修正前槍砲彈藥刀械管制條例
    第七條第四項（未經許可無故持有手槍）、第十一條第四項之罪云云，惟業經檢
    察官論告時更正起訴法條為第十條第三項、第十一條第三項，有論告書一紙在卷
    可稽；又被告自八十四年七月初某日起至被查獲之同年七月十四日凌晨零時二十
    分許持有槍彈，乃同一持有行為之繼續，為繼續犯而應論以一罪；被告以一行為
    ，同時持有扣案槍械、子彈，觸犯數罪名，為想像競合犯，應從一重之修正前、
    被告行為時槍砲彈藥刀械管制條例第十條第三項、第一項未經許可無故持有可發
    射子彈具有殺傷力之改造金屬模型手槍罪處斷，查被告曾因詐欺罪，經臺灣桃園
    地方法院判處有期徒刑一年二月，嗣經減刑為有期徒刑七月，於八十二年二月十
    七日羈押期滿執行完畢，有臺灣高等法院被告全國前案紀錄表一紙在卷可稽，其
    受有期徒刑之執行完畢，五年內再犯本件有期徒刑以上之罪，為累犯，依法加重
    其刑。被告雖供稱係自稱「張詩緯」之人交扣案槍彈予伊，惟經檢察官就被告所
    指張詩緯其人進行偵查，業認其槍砲彈藥刀械管制條例犯罪嫌疑不足而為不起訴
    處分，有臺灣臺北地方法院檢察署八十四年偵字第一六九八七號不起訴處分書在
    卷可稽，是既未因而查獲該槍枝來源，核與被告行為時、修正前同條例第十三條
    之二第二項規定不符，附此敘明。爰審酌被告犯罪之目的、手段、所生危害，嗣
    後坦承犯行，惟竟逃亡達八年之久，犯後態度等一切情狀，量處如主文所示之刑
    。扣案之德國ＭＡＵＳＥＲ廠製口徑八ｍｍ金屬模型槍一把（含彈匣一個）及子
    彈二發（另四發已於鑑定時經試射擊發完罄，不予沒收），依同條例第四條第一
    項第一款、第二款、第五條規定，係屬違禁物，爰依刑法第三十八條第一項第一
    款沒收之。
據上論斷，應依刑事訴訟法第二百九十九條第一項前段，修正前槍砲彈藥刀械管制條
例第十條第三項、第一項、第十一條第三項，刑法第十一條前段、第二條第一項但書
、第五十五條、第四十七條、第三十八條第一項第一款，判決如主文。
本案經檢察官盧筱筠到庭執行職務
中      華      民      國    九十二    年      四      月    二十五    日
              臺灣臺北地方法院刑事第八庭
                                          審判長法  官  林銓正
                                                法  官  胡宏文
                                                法  官  張永宏
右正本證明與原本無異。
如不服本判決，應於送達後十日內，向本院提出上訴狀
                                                書記官  高永珍
中      華      民      國    九十二    年      四      月    二十五    日
附錄本件論罪科刑法條全文
修正前槍砲彈藥刀械管制條例第十條
未經許可製造、販賣或運輸第四條第一款所稱其他可發射金屬或子彈具有殺傷力之各
式槍者，處五年以下有期徒刑。
意圖供自己或他人犯罪之用，而犯前項之罪者，處六月以上五年以下有期徒刑，得併
科三萬元以下罰金。
未經許可無故持有、寄藏或意圖販賣而陳列第一項所列各式槍砲之一者，處三年以下
有期徒刑。
第一項及第二項之未遂犯，罰之。
修正前槍砲彈藥刀械管制條例第十一條第三項
未經許可無故持有、寄藏或意圖販賣而陳列彈藥者，處三年以下有期徒刑。


司法院資訊處製作；財團法人民間司法改革基金會備份。
